【裁判字號】    97,上訴,5230
【裁判日期】    980325
【裁判案由】    強盜
【裁判全文】
臺灣高等法院刑事判決                97年度上訴字第5230號
上  訴  人
即  被  告  甲○○
                      號(
                    現於臺灣臺北看守所
選任辯護人  吳國輝律師
上  訴  人
即  被  告  乙○○
                      )
                    現於臺灣臺北看守所
指定辯護人  本院公設辯護人李廣澤
上列上訴人因強盜案件，不服臺灣桃園地方法院97年度訴字第62
1號，中華民國97年9月19日第一審判決（起訴案號：臺灣桃園地
方法院檢察署97年度偵字第11730號），提起上訴，本院判決如
下：
    主  文
上訴駁回。
    事  實
一、甲○○與乙○○係朋友關係，緣因甲○○積欠債務，亟需用
    錢，其即與乙○○商議共同行搶籌措金錢，乙○○亦應允之
    ，甲○○、乙○○遂共同基於意圖為自己不法所有之犯意聯
    絡，於民國（下同）九十七年五月八日，甲○○、乙○○謀
    議購買作案所用西瓜刀，乙○○即駕駛不知情其母楊佩珊所
    有之車牌號碼２Ｇ－８８８９號自小客車，搭載甲○○前往
    桃園縣大溪鎮老街附近之五金行，由甲○○下車購買黑色刀
    柄西瓜刀一把（非屬槍砲彈藥刀械管制條例所定之刀械）後
    ，乙○○復駕駛上開車輛搭載甲○○前往桃園縣桃園市○○
    路某處，由甲○○下車另行購買木頭色刀柄西瓜刀一把（含
    刀鞘，亦非屬槍砲彈藥刀械管制條例所定之刀械），於隔日
    即同年月九日凌晨二時五十二分，由乙○○駕駛上開車輛搭
    載甲○○四處尋找作案目標，途經桃園縣新屋鄉○○路四五
    七號萊爾富超商前，見該超商位置偏僻，時值凌晨來客稀少
    ，而認有機可趁，經勘查該超商前後門位置及行搶後逃亡路
    線，甲○○、乙○○遂使用車上網友之前所留衣服蒙面，並
    分持黑色刀柄西瓜刀、木頭色刀柄西瓜刀各一把，乙○○原
    在萊爾富超商後門持西瓜刀把風，由甲○○先自萊爾富超商
    後門進入，甲○○見萊爾富超商店員丙○在倉庫內整理庫存
    貨物，因聽聞超商門口來客鈴聲正欲出倉庫服務來客，遂在
    倉庫門口高舉所持黑色刀柄西瓜刀之脅迫方式，喝令丙○返
    回倉庫內並坐在椅子上，而原在萊爾富超商後門把風之乙○
    ○見狀，亦進入該超商之倉庫內，由甲○○出言要求丙○交
    出萊爾富超商金庫鑰匙，丙○則回稱超商金庫沒有鑰匙，僅
    有店長或特定人士始有該金庫密碼，其並不知悉金庫密碼等
    語之際，適有不詳姓名年籍來客進入萊爾富超商購物，甲○
    ○、乙○○為避免遭人察覺渠等二人行搶犯行，遂由乙○○
    卸除蒙面衣服，改穿店員制服步出超商倉庫接待來客，甲○
    ○並將倉庫內所設置之萊爾富超商監視器電源拔除以避免將
    來遭警查緝，嗣因乙○○無法操作收銀機，來店客人無法購
    物遂作罷離去。乙○○乃返回超商倉庫內告知甲○○其無法
    打開收銀機一事，甲○○又喝令丙○步出倉庫至該超商收銀
    處操作收銀機，丙○見甲○○、乙○○二人均持西瓜刀，其
    因內心畏懼遭二人持西瓜刀砍殺，而其單獨一人，徒手並無
    持任何得以反抗工具，無從抵抗渠等二人至使不能抗拒之程
    度，而喪失其意思決定自由，並依渠等二人指示打開收銀機
    ，取出收銀機內新臺幣（下同）四百元交付予甲○○，甲○
    ○、乙○○又喝令丙○返回倉庫內並坐在椅子上，並接續前
    開意圖為自己不法所有之犯意，要求丙○交出身上財物，丙
    ○仍因渠等二人持有西瓜刀現時危害其人身安全之脅迫方式
    而無法抗拒，遂取出其所有皮夾內之七百元交付予甲○○，
    甲○○、乙○○旋即駕駛上開車輛逃離該處，甲○○並將行
    搶所得一千一百元交予乙○○保管。嗣於同日凌晨三時三十
    五分許，因丙○報警處理，為警在桃園縣楊梅鎮○○路一○
    ○號７－１１統一超商前，見甲○○、乙○○二人形跡可疑
    ，為警上前盤查，遂在由乙○○所駕駛之車牌號碼２Ｇ－８
    ８８９號自小客車內查扣上開西瓜刀二把，並在乙○○身上
    扣得渠等二人所行搶現金一千一百元，而查獲上情。
二、案經桃園縣政府警察局楊梅分局報告臺灣桃園地方法院檢察
    署檢察官偵查起訴。
    理    由
壹、程序部分：
一、按被告以外之人（包括證人、鑑定人、告訴人、被害人及共
    同被告等）於審判外之陳述雖不符刑事訴訟法第一百五十九
    條之一至之四等四條之規定，而經當事人於審判程序同意作
    為證據，法院審酌該言詞陳述或書面陳述作成時之情況，認
    為適當者，亦得為證據；當事人、代理人或辯護人於法院調
    查證據時，知有刑事訴訟法第一百五十九條第一項不得為證
    據之情形，而未於言詞辯論終結前聲明異議者，視為有前項
    之同意，同法第一百五十九條之五定有明文。立法意旨在於
    傳聞證據未經當事人之反對詰問予以核實，原則上先予排除
    。惟若當事人已放棄反對詰問權，於審判程式中表明同意該
    等傳聞證據可作為證據；或於言詞辯論終結前未聲明異議，
    基於尊重當事人對傳聞證據之處分權，及證據資料愈豐富，
    愈有助於真實發見之理念，且強化言詞辯論主義，使訴訟程
    序得以順暢進行，上開傳聞證據亦均具有證據能力。經查，
    本件證人丙○迭於警詢及檢察官偵訊之證述，雖均為證人於
    審判外之言詞陳述，其性質雖屬傳聞證據，然上開證人警詢
    及偵查筆錄之內容，業經原審及本院審理時予以提示並告以
    要旨，且經公訴人、本案被告及其指定辯護人表示意見，當
    事人已知上述筆錄乃傳聞證據，均未於言詞辯論終結前對該
    等筆錄內容異議，依前揭規定，擬制同意作為證據，且本院
    審酌該證據作成之形式，均無瑕疵，與待證事實具有關聯性
    等情況，認為以之作為本案之證據亦屬適當，是前開證據仍
    具有證據能力，本院自得引為判決之依據，合先敘明。
二、按司法院大法官會議釋字第五八二號解釋前段謂：「最高法
    院三十一年上字第二四二三號及四十六年臺上字第四一九號
    判例所稱共同被告不利於己之陳述得採為其他共同被告犯罪
    （事實認定）之證據一節，對其他共同被告案件之審判而言
    ，未使該共同被告立於證人之地位而為陳述，逕以其依共同
    被告身份所為陳述採為不利於其他共同被告之證據，乃否定
    共同被告於其他共同被告案件之證人適格，排除人證之法定
    調查程序，與當時有效施行中之中華民國二十四年一月一日
    修正公布之刑事訴訟法第二百七十三條規定牴觸，並已不當
    剝奪其他共同被告對該實具證人適格之共同被告詰問之權利
    ，核與首開憲法意旨不符。該二判例及其他相同意旨判例，
    與上開解釋意旨不符部分，應不再援用。」明白指出「共同
    被告身份所為之陳述」，在未經人證之法定調查程序前，該
    陳述應不得採為不利於其他共同被告之證據。又九十二年二
    月六日修正公布之刑事訴訟法第一百五十六條第二項規定：
    「被告或共犯之自白，不得作為有罪判決之唯一證據，仍應
    調查其他必要之證據，以察其是否與事實相符。」，是否意
    謂被告或共犯之自白，亦得為不利其他被告之證據？刑事訴
    訟法第一百五十六條第二項原規定：「被告之自白，不得作
    為有罪判決之唯一證據，仍應調查其他必要之證據，以察其
    是否與事實相符。」，於九十二年二月六日公布修正刑事訴
    訟法時，將第一百五十六條第二項修正為：「被告或共犯之
    自白，不得作為有罪判決之唯一證據，仍應調查其他必要之
    證據，以察其是否與事實相符。」，立法目的乃欲以補強證
    據擔保自白之真實性，亦即以補強證據之存在，藉之限制自
    白在證據上之價值，防止偏重自白，發生誤判之危險。以被
    告自白，作為其自己犯罪之證明時，尚有此危險，以之作為
    其他共犯之罪證時，不特在採證上具有自白虛偽性之同樣危
    險，且共犯者之自白，難免有嫁禍他人，而為虛偽供述之危
    險。是則利用共犯者之自白，為其他共犯之罪證時，其證據
    價值如何，按諸自由心證主義之原則，固屬法院自由判斷之
    範圍，惟此項不利之陳述，須無瑕疵可指，且就其他方面調
    查，又與事實相符者，始得採為其他共同被告犯罪事實之認
    定。若不為調查，而專憑此項供述，即為其他共同被告犯罪
    事實之認定，顯與刑事訴訟法第一百五十六條第二項之規定
    有違。再對於共同被告之調查，除刑事訴訟法第一百五十六
    條第二項外，九十二年二月六日公布修正刑事訴訟法另增訂
    第二百八十七之一條規定：「法院認為適當時，得依職權或
    當事人或辯護人之聲請，以裁定將共同被告之調查證據或辯
    論程式分離或合併。前項情形，因共同被告之利害相反，而
    保護被告權利之必要者，應分離調查證據或辯論。」；同法
    第二百八十七之二條亦規定：「法院就被告本人之案件調查
    共同被告時，該共同被告準用有關人證之規定。」，故法院
    必須裁定將共同被告分離調查、辯論，改依訊問證人之程序
    ，命其具結，進行交互詰問。經查，本件被告甲○○、乙○
    ○於檢察官偵訊時分別同意以證人身份具結陳述，而由檢察
    官以訊問證人程序訊問各該證人，則被告甲○○、乙○○在
    檢察官偵訊時所為證述，因已經過具結，由檢察官依訊問證
    人程序為之，且原審審理時提示予被告乙○○、甲○○及渠
    等共同指定辯護人，針對共同被告甲○○、乙○○之上開偵
    查筆錄分別表示意見，本院因認被告甲○○、乙○○於檢察
    官偵訊時所為之證述應均具有證據能力，得採為證據使用，
    先予敘明。
貳、實體部分：
一、訊據上訴人即被告甲○○、乙○○，均不否認渠等二人有於
    上開時間前往上開萊爾富超商，並有各持一把西瓜刀進入該
    超商內，要求店員丙○打開收銀機取出現金四百元交付，及
    要求丙○交出身上財物等情，在原審審理時並均辯稱：渠等
    二人僅有持西瓜刀進入，並未對店員丙○有任何傷害行為，
    渠等僅有恐嚇取財之行為，且當日渠等自丙○身上取得金錢
    僅有三百元云云；在本院審理時，被告甲○○辯稱：「我看
    到收銀機裡面是三百元，丙○身上交出是四百元。另外四百
    元是網友的。」、「沒有要砍及搶的意思，只是嚇嚇他們而
    已。」云云；被告乙○○辯稱：「有拿刀子，但沒有揮。我
    們只是要他配合我們而已，沒有要搶的意思。」等詞；公設
    辯護人李廣澤為被告乙○○辯護稱：「本件被告坦承有攜帶
    西瓜刀侵入被害人看管之萊爾富超商內，取走現金，犯罪後
    態度良好，頗有悔改自新之誠。且本案係因被告一時手頭過
    緊失慮，才會犯下此案。又被告二人當初持西瓜刀進入萊爾
    富，只是要恐嚇取財並非要進行強盜，因此二人雖有持刀但
    並沒有揮砍被害人之動作，僅只在被害人面前比一比。於此
    情況下被害人有可能想以小錢打發被告二人，所以放棄抵抗
    非已因被告二人亮出西瓜刀，即處於不能抗拒之境地。此外
    ，在被告二人取財時，恰有客人進入超商內要購買物品，當
    時是被害人指點被告二人改穿店員之制服，為客人進行服務
    而避免取財之事曝光。由於被害人除了沒有努力想方法去報
    警、逮捕被告或暗中按鈴、引入援手趕走歹徒外，還幫被告
    等出主意避免罪刑立即曝光之事實來看，被害人似乎並未因
    被告二人之行為處於完全不能抗拒之程度。考被害人之此種
    處理方式，其目的不外乎是要被告二人平和的離開店內，以
    確保他的生命、身體之安全為第一要略，此一店員生命、身
    體健康安全最重要之處理原則，乃店東老早就已有規定，被
    害人依此而為並無不當之處，因此原判決堅決主張被害人於
    被告二人下手劫財之後，即處於不能抗拒之情況下，任由被
    告二人予取予求，恐有再斟酌之餘地。請依法再詳查有關之
    事實、法理，為有利於被告之認定，並從輕量刑，以勵被告
    之自新。其餘如98年2月10日辯護書所載。」云云；選任辯
    護人吳國輝律師為被告甲○○辯護稱：「本件客觀事實被告
    沒有爭執，被告主張拿刀子沒有要傷害被害人的意思，也沒
    有作為強盜的手段，拿刀子只是作為恐嚇之態樣，要被害人
    不要抗拒。請斟酌被告主觀上是否有強盜之意思，客觀上是
    否達到不能抗拒？並請斟酌被告甲○○有精神病的疾病，目
    前在看守所也有持續拿藥來吃。因此，本件被告也是因為受
    地下錢莊之壓迫，加上他有精神病，而做出這件案子的行為
    ，請斟酌被告犯後態度良好，及其有精神病的病史，依刑法
    第59條予以減刑。」等語，並聲請函調北投醫院有關甲○○
    之病歷資料，及查明甲○○精神官能症是否影響其行為。
二、本院查：
（一）上開事實，業據證人即被害人丙○迭於警詢、檢察官偵訊
      及原審審理時證述：「其於上開時間、地點被告二人各持
      西瓜刀一把進入萊爾富超商內，其當時在倉庫整理庫存，
      聽聞門口來店響鈴欲步出倉庫，因被告甲○○在倉庫門口
      高舉西瓜刀，要求其返回倉庫內坐在椅子上，多次詢問萊
      爾富超商金庫鑰匙，其即據實告知甲○○、乙○○二人，
      因其僅為店員，無開啟金庫密碼，期間另有客人進入超商
      購物，被告乙○○始卸除蒙面衣物改穿店員制服步出倉庫
      接待來客，因無法操作收銀機，來店客人遂作罷離去，被
      告甲○○、乙○○又要求其打開收銀機，其因見二人手持
      西瓜刀，害怕遭二人砍殺，而其無從抵抗，遂依指示打開
      萊爾富超商內收銀機交付現金四百元，及交付自己身上現
      金七百元等受害經過綦詳，並經被告甲○○、乙○○二人
      坦承渠等二人確有各持西瓜刀一把進入該萊爾富超商內，
      要求證人丙○打開收銀機取出現金四百元交付，並要求證
      人丙○返回倉庫內交出身上現金。」等情節在卷，並有監
      視錄影翻拍畫面照片六幀、現場查獲照片五幀、刑案現場
      照片十八幀起出行搶現金新臺幣百元鈔票十一張影本及證
      人丙○所出具之贓物認領保管單一紙在卷可稽，此外復有
      被告甲○○所購買之黑色刀柄西瓜刀、木頭色刀柄西瓜刀
      （含刀鞘）各一把及非被告二人所有供作案蒙面使用之灰
      色上衣一件等物扣案足資所證，足證被告甲○○、乙○○
      二人確有於上開時間、地點，各持西瓜刀一把強盜犯行甚
      為明確。
（二）至被告甲○○、乙○○均辯稱渠等僅有恐嚇取財一節，然
      按恐嚇罪與強盜罪之區別，前者係以將來之惡害通知被害
      人，使其生畏怖心，後者係以目前危害或施用強暴脅迫，
      至使不能抗拒，除在程度上不同外，尤應以被害人已否喪
      失意思自由為標準（最高法院九十一年度台上字第二八七
      號判決意旨參照）；且按強盜罪之強暴、脅迫，祇須抑壓
      被害人之抗拒或使被害人身體上、精神上處於不能抗拒之
      狀態為已足，其暴力縱未與被害人身體接觸，仍無礙於強
      盜罪責之成立；又恐嚇罪與強盜罪之區別，應以被害人已
      否喪失意思自由為標準，故以脅迫行為取人之物或使其交
      付或得財產上不法之利益，有時雖近似恐嚇，惟若被害人
      已喪失自由意思時，即已達於強盜之程度，自應成立強盜
      罪（最高法院八十九年度台上字第三○三五號判決意旨參
      照）。基此，綜觀被告甲○○、乙○○確有於上開時間，
      各持西瓜刀一把進入上開萊爾富超商，要求證人丙○打開
      該超商內收銀機取出現金四百元交付，並交出證人丙○身
      上現金一節，均據被告甲○○、乙○○供認不諱，且佐以
      上開經警查扣之西瓜刀二把經勘驗結果：「扣案西瓜刀
      貳把，壹把為黑色刀柄，壹把為木頭色刀柄，木頭色刀柄
      有刀鞘。貳把西瓜刀均為單刃開鋒。經當庭實際丈量
      後，扣案黑色刀柄西瓜刀全長為五十六點五公分，刀柄為
      十一點五公分，刀面為五點五公分，開鋒部位鋒利；木頭
      色刀柄西瓜刀全長為五十五點四公分，刀柄為十二點四公
      分，刀面為四點二公分，開鋒部位銳利。」等情，有原審
      勘驗筆錄一份存卷足按（見一審卷第五四頁），並參酌證
      人丙○迭於檢察官偵訊證述：「伊遭被告二人押在椅子上
      不敢動，伊害怕他們會砍伊，且伊根本無法逃脫，被告手
      持西瓜刀叫伊不要動，命伊拿出錢財，伊無法抗拒。」一
      情（見偵查卷第九二頁），及在原審審理時結稱：「其於
      案發當時並不能反抗，因為對方有二人，且又各持一支西
      瓜刀。」等語（見一審卷第五七頁）明確，足認被告甲○
      ○、乙○○所分持扣案之黑色刀柄西瓜刀、木頭色刀柄之
      西瓜刀刀長均逾五十公分，刀面均經開鋒且鋒利，一般人
      如見前來行搶有二人，並各持上開長逾五十公分之西瓜刀
      ，而證人丙○己身僅有單獨一人，且為徒手並無任何反抗
      工具之情形下，客觀上不論身體上、精神上均應處於不能
      抗拒之程度，是證人丙○前開所證述其因被告二人手持西
      瓜刀，而無從抗拒達不能抵抗之程度一情，應堪信為真實
      ，是被告二人縱然自始至終均未持西瓜刀傷害證人丙○或
      有何其他強暴行為，或被告二人另有何出言恐嚇言語，然
      證人丙○因見被告二人各手持西瓜刀一把之現實脅迫行為
      ，已顯非僅屬單純將來惡害通知，而係處於目前現實危害
      狀態下，且證人丙○因見被告二人各持西瓜刀一把而內心
      懼怕至使其不能抗拒，而喪失意思決定自由能力，並依被
      告甲○○、乙○○二人指示交付財物，是揆諸前開最高法
      院判決意旨，被告二人上開犯行要已構成強盜犯行甚明，
      是被告甲○○、乙○○二人前開所辯渠等二人僅構成恐嚇
      取財罪責一詞，顯係事後避就之詞，不足採信。
（三）又本院函國軍北投醫院查詢：被告甲○○是否曾至該院治
      療精神病？自何時起至何時止？據其所提出該院在97年9
      月3日出具之診斷證明書內所載，其係患「憂鬱性精神官
      能症」，其病徵如何？其病情會不會影響其平時行為之自
      主意識？其在97年5月8日曾與另一被告乙○○共同持刀強
      盜使利商店，是否與其所患之「憂鬱性精神官能症」有關
      聯？其所患之病與其強盜行為之關係如何？據該院以98年
      2月5日醫投行政字第0980000256號函覆略稱：「甲○○曾
      自95年8月3日至8月30日止於本院住院治療，診斷為憂鬱
      性精神官能症、該員病徵為失眠、心情低落、易怒等症狀
      ，出院後並未規則回診治療，一般而言精神官能症較不易
      影響其自主意識，其強盜行為與該員之病徵診斷似無直接
      關係。」云云；該函所附之出院病歷摘要略載：住院日期
      「95年8月30日」，出院診斷為「低落性情感疾患（憂鬱
      性精神官能症）、Ｂ群人格異常」，，其病史之記載復略
      謂：「個案病前個性外向並少朋友，從小家庭父親 (55歲
      作瓦斯)母親 (51歲帶業中)同住，平時興趣是看電視，打
      電動，經濟不佳，成長過程管教自述不正常。個案國中畢
      業，國小在校成績後半段後慢慢退步，國中更加差，倒數
      下至二名；無機車駕照。曾於此時自傷行為（割腕），在
      學時有不知名原因情緒難以控制，人際關係不佳，衝動控
      制差、感到空虛。國中畢業後斷斷續續地從事零工工作，
      國中畢業，曾有自體形象開始不穩定；無喝酒及吸食藥癮
      工作。最早是做水電一年，之後是做粗工，大多是情緒過
      度反應衝動而被老闆離職；後4至5年大多在家，曾做討債
      砸店工作；1年前常有自傷想法。95年6月20日入伍新訓後
      ，適應能力差。但入伍前半年即有與人溝通有壓力，適應
      上被壓抑，常感覺有解離之症狀，及憂鬱症狀。近兩周曾
      因疑似憂鬱心情，且合併學習能力差，自覺部隊管教嚴謹
      ，心情更加低落、注意力不集中，被發現注意力差、精神
      激躁等行為現象。故送至本院醫院精神科門診，當時觀察
      。」、「近週來因有心情低落，失眠，精神激躁、思考能
      力緩慢、胸悶、情緒易怒，由部隊長官帶至本院轉診本院
      急診，欲住院治療。」，體檢「無特殊異常」等語。由上
      開國軍北投醫院函覆內容及病歷記載以觀，被告甲○○雖
      患有前開「憂鬱性精神官能症」，惟其強盜行為與其所患
      病病難認認有直接關係，是不能解免被告甲○○應負之刑
      責。
（四）至被告甲○○、乙○○雖又辯稱：渠等當日在收銀機內取
      得四百元，自證人丙○身上僅取得三百元云云，然被告甲
      ○○、乙○○迭於警詢及檢察官送審經原審訊問時，均坦
      認當日共計搶得一千一百元一節不諱（見偵查卷第十三、
      十四、二三、二四頁、一審卷第十頁），是渠等二人事後
      翻異前詞，已難遽信。又參以證人丙○迭於警詢、檢察官
      偵訊及原審審理均證述其依被告二人指示自其身上交出現
      金七百元一節（見偵查卷第三一、九二頁）明確，且被告
      二人為警查獲當時，確實扣得新臺幣百元鈔票十一張一情
      ，均據被告甲○○、乙○○供承在卷，復有查扣新臺幣百
      元鈔票十一紙影本、扣押筆錄一份在卷可查，足認案發當
      日證人丙○確實有自身上交出現金七百元一情無誤，是被
      告甲○○、乙○○事後改稱案發當日僅自證人丙○身上取
      得現金三百元一詞，難予採信。
（五）綜上所述，被告甲○○、乙○○前開所辯，均屬犯後規避
      重罪之詞，俱不足採。是本件事證明確，被告甲○○、乙
      ○○二人犯行，均堪以認定。
三、按刑法上所謂兇器，其種類並無限制，凡客觀上足對人之生
    命、身體、安全構成威脅，具有危險性之兇器均屬之，且祇
    須行竊時攜帶此種具有危險性之兇器為已足，並不以攜帶之
    初有行兇之意圖為必要（最高法院七十九年度台上字第五二
    五三號判例要旨可供參照）。查被告甲○○、乙○○本件犯
    罪所攜帶之扣案西瓜刀二把，長均逾五十公分，刀面均經開
    鋒且鋒利，均據本院認定如前，而西瓜刀又屬金屬材質，在
    客觀上足以對他人之生命、身體（如頸部、眼睛等）、安全
    構成威脅，顯係具有危險性，自屬兇器無誤，故核被告甲○
    ○、乙○○二人所為，均係犯刑法第三百三十條第一項之攜
    帶兇器強盜罪。查被告甲○○、乙○○二人就本案所犯攜帶
    兇器強盜犯行間，有犯意聯絡及行為分擔，為共同正犯。又
    於九十七年五月九日之同日，被告甲○○、乙○○二人在上
    開萊爾富超商內，各持西瓜刀一把之脅迫方式，至使證人丙
    ○不能抵抗之程度，證人丙○接續交付自收銀機內取得之現
    金四百元（該現金雖為超商所有，但丙○為超商店員，對該
    現金有管領權）及其身上之七百元現金，是被告甲○○、乙
    ○○二人係於密切接近之時地實施，各行為之獨立性極為薄
    弱，依一般社會健全觀念，在時間差距上，難以強行分開，
    在刑法評價上，以視為數個舉動之接續施行，合為包括之一
    行為予以評價，較為合理，係屬接續犯，為包括之一罪，應
    僅論以攜帶兇器強盜之單純一罪。
四、再按刑法第三十八條第三項係規定「犯人」所有供犯罪所用
    之物，得宣告沒收，並非規定屬「被告」所有之物，始得宣
    告沒收，而共同正犯於意思聯絡範圍內，組成一共犯團體，
    團體中之任何成員均為「犯人」，供犯罪所用之物，只要屬
    於「犯人」所有，均得宣告沒收，不以必屬於本件被告所有
    者為限（參照最高法院九十二年度台上字第七八七號判決）
    ，此即刑法學理上「共犯連帶沒收」理論。準此，數人共同
    犯罪之情形時，就因犯罪依法沒收之物，不論究係為共犯何
    人所有，就各共犯之判決均應宣告沒收之從刑至明。是扣案
    之黑色刀柄西瓜刀、木頭色刀柄西瓜刀（含刀鞘）各一把，
    雖為被告甲○○所購買之物，而為其所有，然屬被告甲○○
    、乙○○共犯本案犯罪所用之物，是依上開說明，均應依刑
    法第三十八條第一項第二款之規定，均應自被告甲○○、乙
    ○○所宣告主刑項下諭知沒收之。至扣案之灰色上衣一件，
    雖為被告乙○○供犯罪蒙面之用，然被告甲○○、乙○○均
    供稱該件衣服係屬渠等二人網友所有一詞（見一審卷第六一
    、六七頁），依卷內證據復無從證明扣案灰色上衣一件係屬
    被告甲○○或乙○○所有，且該件上衣又非屬違禁物，俱與
    刑法第三十八條第一項各款所定沒收要件不合，自無從宣告
    沒收，併此敘明。
五、原審援引刑法第二十八條、第三百三十條第一項、第三十八
    條第一項第二款等規定，審酌被告甲○○、乙○○平日素行
    尚可，有臺灣高等法院被告前案紀錄表二份在卷可稽，渠等
    二人僅因一時缺錢，竟不思取正當合法途徑賺取錢財償還負
    債，反未能尊重所有權財產概念，貪圖非分之財物，任意攜
    帶足資對人身構成危險性屬兇器之西瓜刀，在深夜凌晨尋找
    地處偏僻之超商行搶，並量及所竊財物之價值不高，然渠等
    二人危害社會之程度甚鉅，及渠等二人犯後雖坦認犯罪事實
    ，然否認強盜犯意，且於深夜持西瓜刀行搶超商，而認檢察
    官具體求處本案加重強盜罪之最輕刑度有期徒刑七年仍屬過
    輕等一切情狀，各量處有期徒刑柒年陸月，扣案之黑色刀柄
    西瓜刀、木頭色刀柄西瓜刀（含刀鞘）各壹把均沒收之，復
    說明依被告甲○○、乙○○之臺灣高等法院被告前案紀錄表
    觀之，被告二人於本案犯罪前難認已有犯罪之習慣，且被告
    二人於本案犯罪時均有正當工作，有在職證明書二份存卷可
    參，亦難認定有遊蕩或懶惰成習而犯罪，被告二人雖因一時
    貪念，犯下本案重罪，衡以憲法比例原則之考量，認對被告
    二人所處之刑顯已足收懲戒之效，因認尚無宣告被告二人強
    制工作之必要，公訴意旨請求對被告二人宣告強制工作一節
    ，稍嫌未洽等意旨，經核其認事用法均無不合，量刑亦稱妥
    適。本件被告二人之上訴意旨否認蓄意行搶，被告甲○○之
    上訴意旨復指稱其患有「憂鬱性精神官能症」，而請求輕判
    ，均難認為有理由，均應予駁回。
據上論斷，應依刑事訴訟法第368條，判決如主文。
本案經檢察官劉靜婉到庭執行職務。
中    華    民    國    98    年    3     月    25    日
                  刑事第十六庭審判長法  官  溫耀源
                                    法  官  王敏慧
                                    法  官  許增男
以上正本證明與原本無異。
如不服本判決，應於收受送達後十日內向本院提出上訴書狀，其
未敘述上訴之理由者並得於提起上訴後十日內向本院補提理由書
（均須按他造當事人之人數附繕本）「切勿逕送上級法院」。
                                    書記官  楊麗雪
中    華    民    國    98    年    3     月    25    日
附錄：本案論罪科刑法條全文
附錄本案論罪科刑法條全文：
刑法第三百三十條
犯強盜罪而有第三百二十一條第一項各款情形之一者，處七年以
上有期徒刑。
前項之未遂犯罰之。


司法院資訊處製作；財團法人民間司法改革基金會備份。
